臺灣高等法院民事裁定　　　　　　　　　96年度抗字第1316號
抗　告　人　金蘭食品股份有限公司
法定代理人　丁○○
代　理　人　張躍騰律師
　　　　　　鄭富方律師
相　對　人　乙○○
　　　　　　丙○○
　　　　　　甲○○
上列當事人間假處分事件，對於中華民國96年7月12日臺灣桃園
地方法院96年度裁全字第3823號裁定，提起抗告，本院裁定如下
：
    主  文
抗告駁回。
抗告訴訟費用由抗告人負擔。
    理  由
一、抗告人抗告意旨略以：
（一）伊公司於民國（下同）94年12月7日召開董事會時，因相
      對人乙○○持和德投資股份有限公司（下稱和德公司）指
      派書，表明為和德公司董事長，並指派自己為和德公司法
      人代表，擔任抗告人公司董事，有權出席抗告人公司董事
      會，伊始知悉和德公司董事長改選一事（惟伊否認其改選
      合法），並未以相對人乙○○為伊公司董事寄發開會通知
      ，且和德公司於開會後果然辦妥董事長變更登記為乙○○
      ，伊係善意信賴相對人乙○○及和德公司之董事長變更登
      記。
（二）95年8月11日伊公司召開董事會前，相對人乙○○已合法
      登記為伊公司董事，依法自應通知相對人乙○○出席。惟
      當時伊並不知乙○○是以偽造文書之手法非法登記為和德
      公司董事長，自難以此而推論伊已承認相對人乙○○之董
      事身分。
（三）又相對人乙○○於95年8月11日當天董事會開始後方出具
      改派書，要求伊公司改列相對人丙○○、甲○○為和德公
      司之法人代表董事，取代原來和德公司之法人代表董事連
      正雄、吳履信，故伊公司自不可能於開會日前知悉並認同
      ，亦無可能寄發董事會開會通知予丙○○、甲○○，原裁
      定認定事實顯有違誤。
（四）伊公司前任董事長鍾德亨任內疑似掏空伊公司，相對人乙
      ○○為避免伊公司之追償，乃於鍾德亨死亡後，立即循序
      進行其取得伊公司過半數董事席次計劃，如其計劃實現，
      不僅伊公司無法追查過去鍾德亨不法挪用公司資產之事實
      ，且勢必會遭相對人乙○○以董事會決議免除或放棄追償
      ，對伊公司及其他股東權利，將受有重大損害。
（五）伊公司董事會察覺相對人乙○○不法行徑後，基於維護家
      族情誼不願興訟，然多次善意與之協調未果，迫使伊公司
      為維護公司及股東利益而聲請本件假處分。
（六）股東會雖為公司意思決定機關，但應由股東會決議之事項
      僅限於法令或章程規定之事由，其餘事項僅由董事會決議
      即可行為，故相對人乙○○非法登記為和德公司、新竹殖
      產公司董事長，並藉指派法人代表董事，而取得伊公司過
      半董事席次，操縱伊公司營運，並與相對人乙○○及其子
      女經營之境外公司締結顯不合理之契約，掏空伊公司，則
      伊公司權利勢將嚴重受損，非如原裁定所述，尚得由股東
      會否決其決議，而免於受有損害，故本件實有假處分之必
      要及急迫性云云。並聲明：(1)請准聲請人以現金或同額銀
      行無記名可轉讓定期存單為擔保，禁止相對人莊慧玲、丙
      ○○、甲○○以和德投資股份有限公司法人代表身分行使
      金蘭食品股份有限公司董事之職權。(2)請准聲請人以現金
      或同額銀行無記名可轉讓定期存單為擔保，禁止相對人乙
      ○○以和德投資股份有限公司董事長身分，改派第三人為
      金蘭食品股份有限公司之法人代表董事。(3)聲請程序費用
      由相對人等共同負擔。
二、按於爭執之法律關係，為防止發生重大之損害或避免急迫之
    危險或有其他相類之情形而有必要時，得聲請為定暫時狀態
    之處分，民事訴訟法第538條第1項定有明文。所謂有定暫時
    狀態之必要者，係指因避免重大之損害或因其他情事，有就
    爭執之法律關係，定暫時狀態之必要者而言。故如請求之標
    的或該爭執之法律關係並無因其現狀現狀變更，有日後不能
    強制執行或甚難執行之虞，亦無因免避重大之損害或其他情
    事，而有定暫時狀態之必要者，自不得聲請對之為定暫時狀
    態之處分。
三、次按，公司董事由股東會就有行為能力之股東中選任之，政
    府或法人為股東時，得被推為執行業務股東或當選為董事或
    監察人，但須指定自然人代表行使職務，股東對於會議之事
    項，有自身利害關係有害於公司利益之虞者，不得加入表決
    ，並不得代理他股東行使其表決權，公司法第192條第1項、
    第27條第1項、第178條分別著有明文。經查：
   （1）和德公司為抗告人之法人股東，94年6月由鍾德亨、連
        正雄、吳履信三人以法人股東代表當選為抗告人公司之
        董事，董德亨並被選任為董事長，有抗告人公司94年度
        股東常會決議錄影本在卷可按，嗣鍾德亨於94 年12月2
        日死亡，抗告人公司於同年12月7日召開董事會時，相
        對人乙○○持和德公司指派書，表明為和德公司董事長
        ，並指派自己為和德公司法人代表，擔任抗告人公司董
        事，出席抗告人公司董事會，當日之董事會一致推選丁
        ○○為常務董事，並於同日召開常務董事會，決議選舉
        丁○○為抗告人之董事長，嗣後抗告人並持該日之董事
        會會議紀錄、董事會簽到簿、常務董事會會議紀錄、常
        務董事會簽到簿等資料，向經濟部申請辦理抗告人公司
        之董事長變更之事實，已據相對人乙○○提出上開各項
        會議之紀錄、簽到簿及抗告人公司變更登記事項表各一
        份在卷可稽，且為抗告人所不爭執，復有抗告人所提出
        內容相同之公司變更登記表一份可按。
   （2）95年8月11日抗告人再度召開董事會，相對人乙○○仍
        以抗告人公司之董事出席，並提出指派書改派丙○○、
        甲○○為和德公司代表人，履行原法人股東代表連正雄
        、吳履信之董事任期，亦有董事指派書在卷可按，而觀
        之抗告人95年8月11日之董事會決議錄，亦確有相對人
        乙○○、丙○○、甲○○出席，該次董事會決議就盈餘
        轉增案，決議於同年9月25日召開股東臨時會，並提出
        臨時動議，針對常務董事鍾悅之法人代表資格已經改
        派，其原所擔任之常務董事職務當然解任，所遺缺應予
        補選，並針對94年度公司帳載應收前董事長鍾德亨先生
        借款投資大陸無錫金蘭一案提列討論後，決議於95年9
        月25日股東股東臨時會決議，亦有相對人所提出之95年
        8月11日董事會決議錄影本可資佐証。足見抗告人公司
        對於相對人乙○○以和德公司法人代表董事，以及以和
        德公司董事長身分提出改派書，要求改列相對人丙○○
        、甲○○為和德公司之法人代表董事，取代原來和德公
        司之法人代表董事連正雄、吳履信，並出席董事會，並
        未提出異議。且據此自難認抗告人所主張相對人乙○○
        是否為和德公司之合法董事長，是否可行使抗告人之董
        事職權，是否有權改派相對人丙○○、甲○○以取代原
        法人代表董事連正雄、吳履信一節，有定暫時狀態之必
        要性。
四、至於抗告人主張伊公司前任董事長鍾德亨任內疑似掏空伊公
    司，相對人乙○○為避免伊公司之追償，乃於鍾德亨死亡後
    ，立即循序進行其取得伊公司過半數董事席次計劃，如其計
    劃實現，不僅伊公司無法追查過去鍾德亨不法挪用公司資產
    之事實，且勢必會遭相對人乙○○以董事會決議免除或放棄
    追償，對伊公司及其他股東權利，將受有重大損害云云。然
    依據抗告人公司章程，規定董事會之決議，除公司法另有規
    定外，應有董事過半數之出席，以出席董事過半數之同意行
    之，且董事會於每會計年度終了，應編造營業報告書、財務
    報表、盈餘分派或虧損撥補之議案，於股東常會開會30日前
    交監察人查核，並提出於股東會常會請求承認（抗告人公司
    章程第四章、公司法第228條、第230條規定參照），亦有抗
    告人提出之公司章程一件在卷可查，可知相對人乙○○雖因
    擔任和德公司及新竹殖產公司董事長身分，而間接取得抗告
    人公司5席董事之過半優勢，但該5席董事所參與抗告人公司
    董事會之任何決議，尤其牽涉如抗告人所指違法及不合理之
    協議書及商業常規條件之內容事項，自應經抗告人公司之股
    東常會決議承認，斷無僅由相對人乙○○及其指派之其餘4
    席董事即可任意操弄之可能，益見抗告人就相對人3人是否
    為和德公司代表抗告人公司董事之爭執法律關係，並無因免
    避重大之損害或其他情事，而有定暫時狀態之必要。故不論
    和德公司是否確於94年12月5日召開董事會選任相對人乙○
    ○為董事長，及相對人乙○○改派相對人丙○○、甲○○取
    代連正雄、吳履信為和德公司代表抗告人公司董事等行為是
    否合法，顯均無使抗告人受有無法回復之損壞，而有於本案
    判決確定前定暫時狀態之必要，自與前述定暫時狀態處分之
    要件有間。原裁定駁回抗告人之聲請，尚無違誤。抗告意旨
    指摘原裁定不當，求予廢棄，為無理由。
據上論結，本件抗告為無理由，爰裁定如主文。
中　　華　　民　　國　　96　　年　　8 　　月　　27　　日
　　　　　　　　　民事第十四庭
                        審判長法　官  許正順
　　　　　  　　　　　　      法　官  黃麟倫
　　　　  　　　　　　　      法　官  張  蘭
正本係照原本作成。
本裁定除以適用法規顯有錯誤為理由，並經本院許可外，不得再
抗告。如提起再抗告，應於收受後10日內委任律師為代理人向本
院提出再抗告狀。並繳納再抗告費新台幣１千元。
中　　華　　民　　國　　96　　年　　8 　　月　　28　　日
　　　　　　　　　　　　　　　書記官  應瑞霞
